【裁判字號】    98,抗,157
【裁判日期】    980317
【裁判案由】    分割共有物
【裁判全文】
臺灣高等法院臺中分院民事裁定  98年度抗字第157號
抗  告  人
即  上訴人  亥○○
視同抗告人  宇○○
視同抗告人  子○○
視同抗告人  卯○○
                        樓
視同抗告人  己○○
視同抗告人  戊○○
視同抗告人  癸○○
視同抗告人  未○○
                        巷8之.
視同抗告人  壬○○
視同抗告人  宙○○
視同抗告人  辛○○
                        8號
視同抗告人  丁○○
視同抗告人  丙○○
視同抗告人  玄○○○
視同抗告人  乙○○
                        8號
視同抗告人  黃○○○
                        5號
視同抗告人  甲○○○
視同抗告人  Ａ○○
視同抗告人  酉○○
                        14號.
視同抗告人  申○○
視同抗告人  丑○○○
視同抗告人  巳○○
                        弄7號.
視同抗告人  午○○
視同抗告人  辰○○
                        號2樓.
視同抗告人  寅○○
視同抗告人  戌○○○
視同抗告人  天○○
                        10號.
視同抗告人  地○○
                        樓
上列抗告人因與相對人即被上訴人庚○○間分割共有物事件，對
於中華民國98年1月31日臺灣彰化地方法院95年度訴字第711號所
為裁定提起抗告，本院裁定如下：
      主  文
抗告駁回。
抗告訴訟費用由抗告人亥○○負擔。
      理  由
一、本件分割共有物之訴，其為訴訟標的之法律關係，對於共同
    訴訟之各人，必須合一確定，依民事訴訟法第56條第1項第1
    款規定，抗告人亥○○一人抗告之效力及同造之其餘當事人
    爰併列之為視同抗告人。
二、抗告意旨略以：本件抗告人提起上訴，原法院裁定僅載稱訴
    訟標的價額核定為新台幣（下同） 2,647,288元，但未說明
    此價額之核定方式，抗告人表示不服；且相對人即被上訴人
    起訴主張分割共有物，雙方爭執僅在於是否分割，並不涉及
    財產之分配，則何來之訴訟標的價額；故本案屬分割共有物
    ，應無課徵裁判費之必要，若有必要，應向抗告人說明云云
    。
三、按我國民事訴訟採有償主義，立法者依人民使用司法救濟程
    序之差別，而制定不同之徵收標準，故起訴或上訴應繳納裁
    判費為法定之程式及要件。次按「訴訟標的之價額，由法院
    核定、「核定訴訟標的之價額，以起訴時之交易價額為準；
    無交易價額者，以原告就訴訟標的所有之利益為準」、「因
    財產權而起訴，其訴訟標的之金額或價額在新臺幣十萬元以
    下部分，徵收一千元；逾十萬元至一百萬元部分，每萬元徵
    收一百元；逾一百萬元至一千萬元部分，每萬元徵收九十元
    ；逾一千萬元至一億元部分，每萬元徵收八十元；逾一億元
    至十億元部分，每萬元徵收七十元；逾十億元部分，每萬元
    徵收六十元；其畸零之數不滿萬元者，以萬元計算」、「非
    因財產權而起訴者，徵收裁判費新臺幣三千元」、「向第二
    審或第三審法院上訴，依第77條之13及第77條之14規定，加
    徵裁判費十分之五」，民事訴訟法第77條之1第1項、第2項
    、第77條之13、第77條之14第1項、第77條之16第1項前段分
    別定有明文。又按「共有物分割之訴，其訴訟標的價額以原
    告因分割所受利益之客觀價額為準，非以共有物全部之價額
    定之，依民事訴訟法第466條第3項規定，上訴利益亦應依此
    標準計算，不因上訴人（被告）之應有部分之價額較低而異
    」，最高法院70年台上字第1757號判例意旨可資參照。故請
    求分割共有物事件上訴時，其訴訟標的價額及上訴利益額，
    均應以原告起訴時因分割所受利益之客觀價額為準，不因被
    告或原告提起上訴而有所歧異（最高法院94年度台抗字第14
    6號裁定要旨參照）。查本件兩造間請求分割共有物事件，
    既非對於親屬關係及身分上之權利有所主張，自屬因財產權
    而涉訟，其訴訟標的屬財產權訴訟，而其訴訟標的價額，揆
    諸上開說明，則以原告於起訴時因分割所受利益之客觀價額
    為準，若別無特殊情況，實務上概以共有物之價額、依原告
    之應有部分比例折算之，故抗告人主張本件不涉財產之分配
    ，何來之訴訟標的價額，應無課徵裁判費之必要云云，殊屬
    誤解（況依上開規定，縱因非財產權涉訟，仍須繳納裁判費
    ，僅係繳納標準不同）。又因本件訟爭土地（彰化縣秀水鄉
    ○○段458地號）面積為1215平方公尺，95年（按即被上訴
    人起訴時）之公告現值為每平方公尺21,811元，原告即被上
    訴人之權利範圍（應有部分）為6743/67500，故本件訴訟標
    的價額應為2,647,288元（計算式：1215218116743/675
    00＝0000000.314，元以下四捨五入）。從而，原法院裁定
    本件訴訟標的價額核定為2,647,288元，並據此依上開規定
    之標準裁定本件上訴應徵裁判費40,852元，（並限於收受該
    裁定後五日內繳納，逾期不繳，即駁回其上訴），依法並無
    不合。抗告意旨仍執陳詞，揭摘原裁定不當，為無理由，應
    予駁回（抗告人並即應依該裁定逕向本院補繳，否則本院將
    逕駁回上訴）。
四、據上論結，本件抗告為無理由，依民事訴訟法第495條之1第
    1項、第449條第1項、第95條、第78條、第85條第3項裁定如
    主文。
中    華    民    國    98    年    3     月    17    日
                  民事第三庭    審判長法  官  陳照德
                                      法  官  李平勳
                                      法  官  朱  樑
以上正本係照原本作成。
再為抗告應以適用法規顯有錯誤為理由。
如提起再抗告者應於裁定送達後十日內向本院提出抗告理由狀（
須按照他造人數附具繕本）並繳納抗告裁判費新臺幣壹仟元，同
時委任律師或具有律師資格。
                                      書記官  陳妙瑋
中    華    民    國    98    年    3     月    19    日
                                                      Ｖ


司法院資訊處製作；財團法人民間司法改革基金會備份。
